【裁判字號】    97,訴,2939
【裁判日期】    971231
【裁判案由】    強盜等
【裁判全文】
臺灣板橋地方法院刑事判決              97年度訴字第2939號
公  訴  人  臺灣板橋地方法院檢察署檢察官
被      告  丁○○
選任辯護人  張振興律師
被      告  丙○○
選任辯護人  邱昱宇律師
被      告  己○○
選任辯護人  連兆宗律師
被      告  庚○○
                    （現於臺灣基隆看守所附設勒戒所觀察勒
                    戒中）
選任辯護人  王盈智律師
上列被告等因強盜案件，經檢察官提起公訴（97年度偵字第1712
3號），本院判決如下：
    主  文
丁○○共同犯侵入住宅罪，處有期徒刑肆月，又共同犯傷害罪，
處有期徒刑柒月，扣案之伸縮警棍壹支沒收，又共同犯剝奪他人
行動自由罪，處有期徒刑玖月，玩具手槍壹枝沒收。應執行有期
徒刑壹年陸月，玩具手槍壹枝及扣案之伸縮警棍壹支均沒收。
丙○○、己○○、庚○○共同犯侵入住宅罪，各處有期徒刑參月
，又共同犯傷害罪，各處有期徒刑伍月，扣案之伸縮警棍壹支沒
收，又共同犯剝奪他人行動自由罪，各處有期徒刑柒月，玩具手
槍壹枝沒收。均應執行有期徒刑壹年，玩具手槍壹枝及扣案之伸
縮警棍壹支均沒收。
    事  實
一、丁○○與乙○○原為男女朋友，二人分手後仍有聯絡往來，
    因乙○○另結交男友，引起丁○○不快多次騷擾，乙○○不
    堪其擾遂以慶祝生日為由於民國97年4 月26日南下新竹至男
    友住處躲藏，丁○○要求乙○○返回臺北未果，於氣憤之餘
    ，竟透過庚○○邀請丙○○、己○○前來，並商請不詳姓名
    年籍綽號「阿志」之成年男子邀請另3 名不詳姓名年籍成年
    男子參與後，渠等8 人共同基於侵入住宅之犯意聯絡，於97
    年4 月27日晚間6 時許，由丁○○持有無殺傷力之玩具手槍
    1 枝，其餘人共同持伸縮警棍1 支，前往乙○○與其姊甲○○位於臺北縣三重市○○○路259 號9 樓住處，由庚○○按
    該處電鈴，渠等待甲○○開門查看時，未得甲○○同意即基
    於侵入住宅之犯意侵入該宅客廳內，適甲○○男友戊○○於
    甲○○房間內休息，戊○○因聽聞客廳吵雜聲起身開房門出
    來查看，因質問渠等為何闖進住宅，引起丁○○不滿，渠等
    竟共同基於傷害他人身體之犯意聯絡，分由丁○○持槍在旁
    指揮，庚○○抓住甲○○阻止援救，丙○○持椅子攻擊，其
    他人持伸縮警棍1 支或徒手等方式共同毆打戊○○，致戊○○受有肩部挫傷、足挫傷及多處表淺損傷、磨損或擦傷等傷
    害。渠等毆打戊○○後，另共同基於剝奪他人行動自由之犯
    意聯絡，於該宅客廳內，先由丁○○持該把玩具手槍脅迫甲○○、戊○○，並以該把玩具手槍恫嚇戊○○表示如其反抗
    ，將朝其腳部開槍之惡害相脅，而共同以此脅迫之非法方式
    ，命令戊○○、甲○○待在該宅客廳，剝奪其等行動自由，
    欲以此方式逼問乙○○及其男友之電話、住址，因甲○○不
    從，渠等即輪流至乙○○房間內搜索，欲查知乙○○男友之
    電話、地址，渠等搜查無功後，即將乙○○所有之現金新臺
    幣（下同）21000 元、郵局存簿1 本、、護照1 本、郵局提
    款卡1 張、印章1 枚、筆記本、照片、金飾等物及房屋租賃
    契約1 份置於客廳旁餐桌上並當場告知甲○○、戊○○，經
    與甲○○當面清點現金金額後，將上開現金、物品置於提袋
    內，復將提袋打開供戊○○檢查後，丁○○即將提袋攜走，
    並要求甲○○轉告乙○○儘速出面與其聯絡，欲以此方式逼
    迫乙○○出面與其解決感情糾紛。事畢，渠等方於同日晚間
    9 時40分許自該宅所在大樓地下車道離去。嗣因甲○○、戊○○擔心丁○○對乙○○不利報警處理，經警持搜索票於97
    年6 月3 日下午4 時許前往丁○○位於臺北市中山區○○○
    路516 號5 樓之1 住處搜索，並扣得前開伸縮警棍1 支及乙○○所有之郵局存簿等物，而循線查悉上情。
二、案經甲○○、戊○○訴由臺北市政府警察局移送臺灣板橋地
    方法院檢察署檢察官偵查後起訴。
    理  由
壹、程序部分：
一、按被告以外之人於審判外之言詞或書面陳述，除法律有規定
    者外，不得作為證據。被告以外之人於偵查中向檢察官所為
    之陳述，除顯有不可信之情況者外，得為證據。被告以外之
    人於審判外之陳述，雖不符前4 條之規定，而經當事人於審
    判程序同意作為證據，法院審酌該言詞陳述或書面陳述作成
    時之情況，認為適當者，亦得為證據。當事人、代理人或辯
    護人於法院調查證據時，知有第159 條第1 項不得為證據之
    情形，而未於言詞辯論終結前聲明異議者，視為有前項之同
    意，刑事訴訟法第159 條第1 項、第159 條之1 第2 項、第
    159 條之5 分別定有明文。查證人甲○○、乙○○、戊○○
    於偵查時所為之證述，被告之辯護人雖否認其等證詞之證據
    能力，惟其等偵查時之證詞業經具結在卷，且並無何「顯有
    不可信之情況」，其等偵查中之證述自有證據能力。
二、至於其餘本院認定犯罪事實依據之各項證據之證據能力，本
    件被告及辯護人於言詞辯論終結前，均未聲明異議，該等證
    據已經本院於審理時逐一提示予被告及辯護人表示意見，本
    院審酌該等證據之取得過程並無瑕疵，與本案待證事實間復
    具有相當之關聯性，以之為本案證據並無不當，自得採為本
    件認定事實之基礎，併此敘明。
貳、實體部分：
一、訊據被告丁○○矢口否認前揭犯行，辯稱其前往乙○○住處
    係為取回自己物品，渠等進入該處係獲得甲○○同意並非侵
    入，並未傷害戊○○，該把玩具手槍原放在口袋內，因與戊○○發生推擠掉在地上，遭他人拾起後，其即取回放在口袋
    ，其進入乙○○房間取回物品後即離去，並無持槍脅迫甲○○、戊○○，亦未強行搜查云云，其辯護人另辯稱依本案證
    人於審理時之證詞，被告丁○○取走前開物品並無不法所有
    之意圖等語。被告丙○○固坦承有傷害戊○○之行為，惟矢
    口否認其餘犯行，辯稱其受庚○○之邀陪同丁○○前往該處
    取回物品，並不知內情，進入該宅客廳後因遭戊○○衝撞，
    順手拿起椅子砸向戊○○，並無其他犯行云云，其辯護人辯
    稱丙○○係單純受邀陪同前往，不知內情，與他人亦無犯意
    聯絡等語。被告己○○固亦坦承有傷害戊○○之行為，惟矢
    口否認其餘犯行，辯稱其受庚○○之邀陪同丁○○前往該處
    取回物品，之前並不認識丁○○，本案糾紛與其無關，其雖
    有傷害戊○○之行為，但係因遭戊○○衝撞之故，並無其他
    犯行云云，其辯護人則辯稱己○○臨時受邀前往該處，並非
    共犯，其雖傷害戊○○，但犯行輕微等語。被告庚○○矢口
    否認犯行，辯稱其與丁○○為叔姪關係，與甲○○、乙○○
    為乾姊弟關係，其當日受丁○○之邀陪同前往，得甲○○同
    意進入該處，因無力勸阻在旁觀看，但並無不法犯行云云，
    其辯護人則辯稱庚○○與眾人關係良好，但因其係晚輩，在
    現場無力勸阻眾人行為，並非共犯等語。
二、經查：
  (一)上揭事實，業據證人甲○○、乙○○、戊○○於本院審理及
    偵查時證述明確，告訴人戊○○所受前揭傷害亦有卷附馬偕
    紀念醫院驗傷診斷證明書可憑（見偵查卷57頁），且被告丁○○等人於乙○○房間內搜得前揭物品，除乙○○之證詞外
    ，亦有員警搜索丁○○住處查扣本案贓物之扣押物品目錄表
    及照片在卷可稽（見偵查卷第19、24至27頁），並有扣案之
    伸縮警棍1 支可佐（詳扣押物品目錄表及照片所示，見偵查
    卷第18、23頁），上揭事實應堪認定。
  (二)被告4 人雖否認侵入住宅之犯行，被告丁○○、庚○○並辯
    稱渠等係得甲○○同意進入該宅客廳云云，惟此已經甲○○
    、戊○○於偵查時否認在卷，其二人並於偵查時對渠等侵入
    住宅犯行提出告訴（見偵查卷第169 頁），對此證人甲○○
    於偵查及本院審理時證述其當時正要出門，適有人按電鈴，
    其不知道是誰就直接開門，其看見丁○○手上持槍就往後退
    ，渠等8 人即全部進入等情明確（見本院97年10月15日審判
    筆錄第5 頁，偵查卷第168 頁），經核被告丁○○於偵查及
    審理時均供承渠等攜帶玩具手槍1 枝前往該處等語，參以被
    告丁○○前往該處時，因感情糾紛情緒氣憤之情，亦經被告
    丁○○、丙○○於本院審理時敘明在卷（見本院97年12月10
    日審判筆錄第19、20頁），復參以乙○○因結交男友引起丁○○不快因而躲藏不敢出面之情，亦經證人乙○○於審理時
    證述在卷（見本院97年10月15日審判筆錄第60、65頁），是
    以當時丁○○因感情糾紛氣憤之餘，攜帶手槍糾眾前往甲○○住處興師問罪之情狀以觀，證人甲○○前開證述應非無稽
    ，況渠等侵入該處後，戊○○因質問渠等為何闖入，引起渠
    等不快而遭毆打成傷之事實，亦經證人戊○○於審理時證述
    在卷（見本院97年10月15日審判筆錄第33頁），並有前開驗
    傷診斷證明書可憑，顯見渠等確實未經甲○○、戊○○之同
    意侵入該處，所辯自非可採。
  (三)又渠等共同毆打戊○○之犯行，亦經證人戊○○、甲○○於
    審理時證述明確，並有前開驗傷診斷證明書可憑，被告丁○○、羅民峻雖否認犯罪，惟證人戊○○審理時曾證述其當時
    正在甲○○房間內休息，起身開房門外出查看，質疑渠等為
    何闖入，引起丁○○不快，即遭渠等毆打成傷等情（見本院
    97年10月15日審判筆錄第33頁），證人甲○○審理時亦曾證
    述渠等毆打戊○○時，丁○○、羅民峻沒有動手，當時丁○○拿槍指著戊○○，其遭羅民峻抓住無法阻止渠等毆打戊○○等情（見本院97年10月15日審判筆錄第6 、13頁），是被
    告丁○○、庚○○雖未直接動手毆打戊○○，惟於其他共犯
    下手毆打戊○○時，丁○○以主嫌地位持槍在旁指揮，庚○○則抓住甲○○阻止援救，復參酌被告丙○○、己○○於本
    院審理時均坦承有傷害戊○○之犯行，衡以丁○○與乙○○
    間感情糾紛，與丙○○、己○○本不相涉，其二人係受羅民
    峻之邀陪同丁○○前往之情，認被告丁○○、羅民峻與下手
    實施傷害行為之共犯間，應有意思聯絡存在，渠等共同傷害
    戊○○之犯行應可認定。
  (四)至渠等雖均否認有前開脅迫甲○○、戊○○並剝奪其等行動
    自由，及輪流至乙○○房間搜查之行為，惟此部分事實已經
    證人戊○○、甲○○分別於偵查及審理時證述明確，被告丁○○雖辯稱進入乙○○房間係取回自己物品，取回後即離去
    ，未為不法云云，其餘被告亦均辯稱陪同丁○○取回物品，
    未為不法云云，惟查丁○○攜帶玩具手槍、警棍糾眾侵入甲○○住處，渠等並毆打戊○○等情，均如前述，若渠等僅單
    純前往（或陪同丁○○）甲○○姊妹住處取回物品，何須糾
    眾8 人攜帶玩具手槍、警棍並侵入住宅、毆打戊○○，渠等
    所辯自與常情相違，復核本件自乙○○房間內取出並為丁○○裝於提袋內取走之前揭現金、存簿、護照、提款卡、印章
    等物，均屬乙○○所有，並非被告丁○○所有之事實，除有
    乙○○於審理時之證詞可憑外（見本院97年10月15日審判筆
    錄第56頁），以丁○○取走之存簿、護照、印章等物名義人
    皆係乙○○觀之，該等物品顯係乙○○所有，足見渠等前揭
    辯詞並不可採；反觀證人戊○○、甲○○此部分證詞，除證
    述具體、明確外，其二人於審理時經分別交互詰問結果，就
    為被告丁○○持槍恫嚇逼問乙○○男友電話地址，進而剝奪
    行動自由，及渠等至乙○○房間內搜出物品後與其二人當面
    清點、檢查之過程等節，二人證述均大體相符，復參酌乙○○因與丁○○間有感情糾紛彼此不快，當時乙○○為躲避丁○○不在該住宅內，均如前述，可見若非渠等以非法手段逼
    迫甲○○、戊○○就範，其二人當無可能任憑渠等搜查乙○○房間並取走屬於乙○○之私人物品，甲○○、戊○○之證
    詞應屬可信，況戊○○當時甫因質疑渠等闖入住宅而遭毆傷
    ，經本院就全案事證相互勾稽觀察後，益見前揭甲○○、戊○○證述應屬實情。
  (五)至被告丙○○、己○○之辯護人所辯渠二人係受邀陪同前往
    並非共犯等語，被告庚○○及其辯護人所辯庚○○與甲○○
    姊妹為乾姊弟，但因身為晚輩無力勸阻、並非共犯等語。經
    查被告丙○○、己○○本件犯行之事證已如前述，渠二人雖
    係受邀前往，惟案發時渠二人在場並受主嫌丁○○指揮參與
    犯行，自屬共同正犯。至被告庚○○及其辯護人雖以前詞為
    辯，惟查主嫌丁○○與庚○○分屬叔姪，彼此關係親密，此
    經被告丁○○於審理時供承在卷，被告庚○○對丁○○與乙○○間之感情糾紛、不快理應知之甚詳，而被告庚○○於丁○○糾眾前往該處時，出面邀請與丁○○原不相識之丙○○
    、己○○陪同前往，復於渠等持玩具手槍、警棍抵達甲○○
    姊妹住處時，按該處電鈴，使渠等利用甲○○開門查看時闖
    入，並於渠等共同傷害戊○○時，配合其餘共犯抓住甲○○
    阻止援救，均如前述，且依證人甲○○於審理時之證詞，被
    告庚○○亦配合丁○○指揮搜查乙○○房間（見本院97年10
    月15日審判筆錄第11頁），況被告庚○○係於渠等犯行結束
    後與主嫌丁○○最後離開現場，此亦經證人甲○○證述明確
    （見本院97年10月15日審判筆錄第21頁），綜上以觀，被告
    庚○○及其辯護人前揭所辯，並非可採，被告庚○○參與本
    件犯行應可認定。本件事證明確，渠等犯行均堪認定。
三、按刑法第302 條第1 項及第304 條第1 項之罪，所保護之法
    益均為被害人之自由，均不外以強暴、脅迫為手段，其罪質
    本屬相同，惟第302 條第1 項之法定刑，較第304 條第1項
    為重，則以私行拘禁或剝奪行動自由之方法妨害他人自由，
    縱其目的在使人行無義務之事，或妨害人行使權利，仍應逕
    依第302 條第1 項論罪，無適用第304 條第1 項之餘地，此
    觀最高法院29年度上字第3757號判例要旨自明；又按剝奪他
    人行動自由中，如並有恐嚇危害安全行為，自屬包含於妨害
    自由之犯意中，而視為剝奪行動自由之部分行為，不另論以
    恐嚇危害安全罪，此最高法院74年台上字第3404號判例意旨
    可供參照，是核本件被告4 人所為，未經甲○○、戊○○同
    意闖入其二人住宅部分，均係犯刑法第306 條第1 項之侵入
    住宅罪，毆打戊○○之行為部分，均係犯刑法第277 條第1
    項之普通傷害罪，至於渠等持玩具手槍脅迫、恫嚇甲○○、
    戊○○而剝奪其等行動自由之犯行（未達私行拘禁之程度）
    ，依前揭判例，則均犯刑法第302 條第1 項之剝奪他人行動
    自由罪。
四、公訴人雖認本件被告4 人係犯刑法第330 條第1 項之加重強
    盜罪，經查本件被告丁○○等人固以非法手段取走乙○○所
    有之現金、存簿、護照等物，渠等前揭所辯取回丁○○自己
    之物品云云，雖無可採，惟渠等自乙○○房間內搜出前揭現
    金、物品後，係置於餐桌上，且與甲○○當面清點現金金額
    ，丁○○將現金等物置於提袋內取走前並供戊○○檢查等情
    ，已經證人甲○○、戊○○於審理時證述明確，復參酌渠等
    除至乙○○房間內搜索外，並未至甲○○、戊○○所住房間
    搜索財物，就渠等行徑以觀，確與一般強盜犯罪搜尋、掠取
    財物之情況不同，復審酌本件被告丁○○與乙○○原為男女
    朋友，渠等犯行肇因於乙○○另結交男友，致丁○○於氣憤
    之餘糾眾前往興師問罪，已如前述，自渠等犯罪動機而論，
    尤難認被告丁○○取走乙○○現金、物品時確係出於不法所
    有之意圖，況渠等搜查乙○○房間前，曾脅迫甲○○說出乙○○男友電話地址，因甲○○不從，丁○○始指揮其餘被告
    搜查乙○○房間，事畢後丁○○並要求甲○○轉告乙○○與
    其聯絡等事實，均經證人甲○○、戊○○於審理時證述明確
    （見本院97年10月15日審判筆錄第13、14、28、39、44頁）
    ，足見被告丁○○取走乙○○所有之現金、物品，其目的應
    在逼使乙○○出面解決感情糾紛，並非出於不法所有之意圖
    ，至丁○○帶走之物品中，包括租賃契約書1 份（見偵查卷
    第27頁），被告丁○○已當庭說明該份租賃契約係混亂中夾
    在提袋內而帶走，其並無要拿走該份契約書之意等語，經核
    證人甲○○、戊○○於審理時亦證述不知渠等為何要取走該
    份租賃契約，此與乙○○是否出面並無關連，租賃契約雖被
    取走但於其等承租房屋之權義亦無影響等語（見本院97年10
    月15日審判筆錄第29、51、52頁），經參照後，被告丁○○
    前開所述應屬可信，渠等既無取走該租賃契約書之犯意，此
    即與本件無涉，是本件渠等取走乙○○所有之前開現金、物
    品及租賃契約書，既無不法所有之意圖存在，自難以刑法第
    330 條第1 項之加重強盜罪相繩，公訴人所引法條自有未洽
    ，然本院認定之犯罪事實與起訴之犯罪事實，其基本事實相
    同，爰依刑事訴訟法第300 條規定，變更所適用之法條為刑
    法第306 條第1 項之侵入住宅罪、同法第277 條第1 項之普
    通傷害罪及同法第302 條第1 項之剝奪他人行動自由罪（至
    渠等未經乙○○同意，強行取走乙○○現金、物品之行為，
    因乙○○當時未在現場，無對之施以強暴脅迫可能，依最高
    法院86年度台非字第122 號判決意旨，並不構成刑法第304
    條第1 項之強制罪，附此敘明。）。被告4 人與「阿志」、
    另3 名不詳姓名年籍成年男子間，就上開犯行，互有犯意聯
    絡與行為分擔，均係共同正犯。渠等以一共同侵入住宅犯行
    ，同時侵害甲○○、戊○○之法益，及以一共同剝奪行動自
    由犯行，同時侵害甲○○、戊○○之行動自由，渠等均係以
    一共同行為同時觸犯二構成要件相同之罪名，均為想像競合
    犯，各應分別從一重依侵入住宅罪及剝奪他人行動自由罪論
    處。被告4 人所犯上開各罪間，均犯意各別，行為互殊，均
    應分論併罰。爰審酌被告等人不思循正途解決與丁○○與乙○○間之感情糾紛，竟訴諸暴力率爾聚眾闖入他人住宅、毆
    打告訴人戊○○，並以剝奪告訴人行動自由之方式逼迫乙○○出面，渠等所為實屬可議，本應予以重懲，惟念渠等因一
    時失慮致罹刑章，雖未坦認犯行然均有悔意，並參酌渠等犯
    罪參與程度、手段、所生危害、智識程度等一切情狀，就被
    告丁○○及其餘3 名被告分別量處如主文所示之刑，並均定
    其執行刑。扣案之伸縮警棍1 支，為被告丁○○所有，係供
    渠等共同持有犯本件傷害罪所用之物，有前開扣押物品目錄
    表及證人甲○○、戊○○於審理時之證詞可憑，而被告丁○○所有用以犯本件之玩具手槍1 枝，雖未扣案，惟無證據證
    明已經滅失，均應依刑法第38條第1 項第2 款規定宣告沒收
    。至被告丁○○為警搜索查扣之刀械4 把、瓦斯槍1 把（含
    鋼瓶1 只）及塑膠子彈56顆，經核均與本件無涉，爰不另諭
    知沒收，附此敘明。
據上論斷，應依刑事訴訟法第299 條第1 項前段、第300 條，刑
法第28條、第306 條第1 項、第277 條第1 項、第302 條第1 項
、第55條、第51條第5 款、第38條第1 項第2 款，刑法施行法第
1條之1第1 項、第2 項前段，判決如主文。
本案經檢察官彭聖斐到庭執行職務。
中    華    民    國    97    年    12    月    31    日
                  刑事第十一庭  審判長法  官  彭全曄
                                      法  官  洪珮婷
                                      法  官  陳正昇
以上正本證明與原本無異。
如不服本判決應於收受送達後10日內向本院提出上訴書狀，並應
敘述具體理由；其未敘述上訴理由者，應於上訴期間屆滿後20日
內向本院補提理由書（均須按他造當事人之人數附繕本）「切勿
逕送上級法院」
                                      書記官  林文達
中    華    民    國    97    年    12    月    31    日
附錄本案論罪科刑法條
刑法第306條
無故侵入他人住宅、建築物或附連圍繞之土地或船艦者，處 1 年
以下有期徒刑、拘役或 3 百元以下罰金。
無故隱匿其內，或受退去之要求而仍留滯者，亦同。
刑法第277條
傷害人之身體或健康者，處 3 年以下有期徒刑、拘役或 1 千元
以下罰金。
犯前項之罪因而致人於死者，處無期徒刑或 7 年以上有期徒刑；
致重傷者，處 3 年以上 10 年以下有期徒刑。
刑法第302條
私行拘禁或以其他非法方法，剝奪人之行動自由者，處 5 年以下
有期徒刑、拘役或 3 百元以下罰金。
因而致人於死者，處無期徒刑或 7 年以上有期徒刑，致重傷者，
處 3 年以上 10 年以下有期徒刑。
第 1 項之未遂犯罰之。


司法院資訊處製作；財團法人民間司法改革基金會備份。
